【裁判字號】    90,台上,4401
【裁判日期】    900719
【裁判案由】    違反藥事法
【裁判全文】
最高法院刑事判決                                九十年度台上字第四四○一號
    上  訴  人  甲○○
右上訴人因違反藥事法案件，不服台灣高等法院中華民國八十八年六月九日第二審判
決（八十八年度上訴字第一○七四號，起訴案號：台灣基隆地方法院檢察署八十七年
度偵字第四八三三號），提起上訴，本院判決如左：
    主  文
上訴駁回。
    理  由
按刑事訴訟法第三百七十七條規定：上訴於第三審法院，非以判決違背法令為理由，
不得為之。是提起第三審上訴，應以原判決違背法令為理由，係屬法定要件。如果上
訴理由狀並未依據卷內訴訟資料，具體指摘原判決不適用何種法則或如何適用不當，
或所指摘原判決違法情事，顯與法律規定得為第三審上訴理由之違法情形，不相適合
時，均應認其上訴為違背法律上之程式，予以駁回。本件原判決撤銷第一審之不當判
決，改判論處上訴人甲○○共同明知為偽藥而運送罪刑。已詳敘上訴人於民國八十七
年初，在大陸福建省廈門市東方之星ＫＴＶ結識一成年男子即綽號「阿堂」之毒販，
同年九月初某日晚間，雙方又在東方之星ＫＴＶ見面，「阿堂」者囑上訴人回台取貨
轉送，即可賺到一筆錢，上訴人應允。乃於同月十三日返台，並於同年十月十四日十
四時許，在台北市○○○路太平洋崇光百貨公司附近，以公用電話與綽號「阿堂」聯
絡，「阿堂」者即指示上訴人於翌（十五）日十八時三十分左右，至該市○○○路榮
星花園側門矮樹下，取他人未經核准擅自製造之偽藥麻黃素十四包（驗餘淨重一萬二
千一百二十公克）及行動電話一支之行李袋一只。並於同日十九時三十分送至同市○
○街豪爵賓館停車場，自會有人出面接貨。事成之後，「阿堂」者將給付其新台幣（
下同）五萬元之酬勞；上訴人明知袋內之物品為未經許可擅自製造之偽藥，為貪圖報
酬，仍依「阿堂」者之指示取得該只行李袋後，向其岳父商借一部小貨車運送上開行
李袋至該市○○街路旁停放，而於同日二十時三十分左右，手提該只行李袋至豪爵賓
館進入停車場時，即為警接獲線報而查獲，並扣得前開內裝麻黃素十四包及行動電話
一支之行李袋一只等情。係綜核上訴人之部分自白，扣案之麻黃素十四包暨內政部警
政署刑事警察局鑑驗通知書等卷內資料為其所憑之證據及認定之理由。而以：麻黃素
為製造第二級毒品安非他命之原料，價格不菲，上訴人僅短途運送即可獲取五萬元酬
勞，「阿堂」者豈有不告知袋內為何物﹖上訴人尤無不究明其實之理，上訴人所辯不
知所運送之物品為麻黃素，為卸責飾詞，無足採信，亦於理由內逐一指駁。復說明：
麻黃素係經行政院衛生署於七十三年六月廿五日衛署藥字第四七八○八一號公告為加
強管制之藥品。本件扣案之麻黃素雖無法由藥品本身判斷在何處製造乙節，經行政院
衛生署函覆在卷。然上訴人運送之起點為台北市○○○路榮星花園側門，終點為同市
○○街豪爵賓館停車場，其運送區域均在國內，縱「阿堂」者人在大陸，復無具體證
據可資證明該批麻黃素係自大陸走私來台，但該等麻黃素係未經行政院衛生署核准製
造之藥品，仍屬偽藥則毫無疑義。檢察官起訴上訴人運送禁藥罪，尚嫌誤會。又麻黃
素不論係偽藥或禁藥，檢察官起訴之社會事實同一，亦不生未經起訴之問題。上訴人
明知為偽藥而運送，係犯藥事法第八十三條第一項之運送偽藥罪等情綦詳。所為論斷
，俱有卷內證據資料足憑，從形式上觀察，原判決並無違背法令之情形存在。查共同
實施犯罪行為之人，在合同意思範圍以內，各自分擔犯罪行為之一部，相互利用他人
之行為，以達其犯罪之目的者，即應對於全部所發生之結果，共同負責。上訴人以電
話與「阿堂」者聯絡，由「阿堂」者指示上訴人於何時在何地取得麻黃素後，應於某
時將麻黃素運送至某地，事成之後，「阿堂」者將付與上訴人酬勞。則上訴人與「阿
堂」者間，顯有犯意聯絡及行為分擔，原判決以共同正犯論擬，自屬正當合法。雖上
訴人與「阿堂」者分在台灣、大陸兩地，然渠等犯罪之時間、地點均屬可得而定，自
不影響於其共同正犯之成立。又上訴人所運送之麻黃素如係經行政院衛生署核准製造
，儘可光明正大之運送，何須大費周章，由「阿堂」者在大陸操控，將麻黃素藏在隱
密處，而由上訴人秘送，其為偽藥，益臻明確。原審自無庸調查該批麻黃素有無經行
政院衛生署核准製造之必要，其調查證據尤無違誤之處。末查證據之取捨、證據之證
明力及量刑如何，均屬事實審法院得自由裁量、判斷之職權，苟其此項裁量、判斷，
並不悖乎通常一般之人日常生活經驗之定則或論理法則，又於判決內論其何以作此
判斷之心證理由者，即不得任意指摘其為違法，據為提起第三審上訴之合法理由。上
訴意旨置原判決上開明確論斷於不顧，對原審採證、用法、量刑之審判職權行使，任
憑己見，再事爭執原判決違法。然其所指摘者均為單純事實上之爭辯，要非適法之第
三審上訴理由。是上訴意旨所指摘原判決違法情事，顯與法律規定得為第三審上訴理
由之違法情形，不相適合。揆諸首開說明，其上訴為違背法律上之程式，應予駁回。
據上論結，應依刑事訴訟法第三百九十五條前段，判決如主文。
中      華      民      國     九十     年      七      月     十九     日
                              最高法院刑事第五庭
                                  審判長法官  紀  俊  乾
                                        法官  黃  正  興
                                        法官  劉  介  民
                                        法官  陳  東  誥
                                        法官  張  春  福
      右正本證明與原本無異
                                              書  記  官
中      華      民      國     九十     年      七      月    二十三    日


司法院資訊處製作；財團法人民間司法改革基金會備份。
